高雄高等行政法院簡易判決　　　　　　　　　　　　　九十三年度簡字第一二八號
　　原　　　告　甲○○
　　送達代收人　乙○○○
　　被　　　告　財政部高雄市國稅局
　　代　表　人　鄭宗典局長
右當事人間因綜合所得稅事件，原告不服財政部中華民國九十三年二月十七日台財訴
字第０九二００七七五九八號訴願決定，提起行政訴訟。本院判決如左：
　　主  文
原告之訴駁回。
訴訟費用由原告負擔。
　　事實及理由
一、緣原告九十年度有薪資所得合計新台幣（下同）九六九、一八六元，超過當年度
    規定之免稅額、標準扣除額及薪資扣除額之合計數，然未依所得稅法第七十一條
    第一項規定於期限內辦理該年度綜合所得稅結算申報，案經被告查獲，除依據查
    得之資料核定綜合所得總額為九六九、一八六元，淨額六七九、一八六元，補徵
    綜合所得稅額五三、０一七元外，並以原告未依限辦理所得稅結算申報，依所得
    稅法第一百十條第二項規定，按其補徵稅額五三、０一七元裁處０．四倍之罰鍰
    計二一、二００元（計至百元止）。原告不服，申請復查，未獲變更，提起訴願
    ，亦遭決定駁回，遂提起本件行政訴訟。原告起訴意旨略謂：依行政程序法之規
    定，被告須踐行（一）告知義務（二）陳述機會，始得裁罰，本件被告未經前述
    程序，即予裁罰，顯屬違法，是其所做的處分應屬無效。又依從新從優主義，行
    政程序法應優於所得稅法，本件納稅義務人既不知悉，自應免罰。又原告接獲被
    告綜合所得稅和繳款書後，已儘速繳納，並無逃稅之疑，故僅係疏未申報所得稅
    。且依司法院釋字第五三五號解釋，處分人民應符合比例原則，原告應納所得稅
    額五三、０一七元竟被裁處０．四倍之罰鍰二一、二００元，顯不符比例原則。
    依本件情節，實應罰０．０四倍始符比例原則，原告對此亦能接受。乃訴請判決
    撤銷訴願決定及原處分云云。被告答辯意旨略謂：（一）本稅部分：１、按「納
    稅義務人應於每年五月一日起至五月三十一日止，填具結算申報書，向該管稽徵
    機關，申報其上一年度內構成綜合所得稅總額或營利事業收入總額之項目及數額
    ，以及有關減免、扣除之事實，並應依其全年應納稅額減除暫繳稅額、尚未抵繳
    之扣繳稅額及可扣抵稅額，計算其應納之結算稅額，於申報前自行繳納。」為所
    得稅法第七十一條第一項前段明定。２、原告當年度未辦理綜合所得稅結算申報
    ，然有取自內政部警政署保安警察第五總隊薪資所得九六九、一八六元，被告原
    核定依查得資料歸課原告綜合所得稅，並依法補徵稅額五三、０一七元，揆諸首
    揭規定，並無不合。（二）罰鍰部分：１、按「納稅義務人未依本法規定自行辦
    理結算申報，而經稽徵機關調查，發現有依本法規定課稅之所得額者，除依法核
    定補徵應納稅額外，應照補徵稅額，處三倍以下罰鍰。」所得稅法第一百十條第
    二項規定甚明。２、原告有薪資所得計九六九、一八六元，已超過當年度規定之
    免稅額、標準扣除額及薪資扣除額之合計數，未依規定期限內辦理該年度綜合所
    得稅結算申報，核有違反綜合所得稅法第七十一條第一項規定，原處分按補徵稅
    額五三、０一七元裁處０．四倍罰鍰計二一、二００元，並無違誤。３、另按「
    行政機關作成限制或剝奪人民自由或權利之行政處分前，除已依第三十九條規定
    ，通知處分相對人陳述意見，或決定舉行聽證者外，應給予該處分相對人陳述意
    見之機會。但法規另有規定者，從其規定。」、「有下列各款情形之一者，行政
    機關得不給予陳述意見之機會：．．．五、行政處分所根據之事實，客觀上明白
    足以確認者。」為行政程序法第一百零二條及第一百零三條第五款所明定。本件
    裁罰處分係因原告該年度有薪資所得，未依規定辦理綜合所得稅結算申報，該未
    申報之事實，於客觀上得基於扣繳憑單而明白確認，揆諸上開規定，被告逕予裁
    罰處分，於法並無不符；另財政部頒布之稅務違章案件裁罰金額或倍數參考表，
    係為使稽徵機關對於違章案件裁罰金額或倍數有一客觀之標準可資參考而定，且
    表中對未申報所得屬已填報扣免繳憑單及非屬已填報扣免繳憑單，亦規範以不同
    倍數罰鍰，被告依該參考表按漏稅額處以０．四倍罰鍰，已兼顧比例原則及平等
    原則，洵無違誤。本件原告主張委不足採，請予駁回等語。
二、九十年度綜合所得稅部分：
（一）按「凡有中華民國來源所得之個人，應就其中華民國來源之所得，課徵綜合所
      得稅。」「個人之綜合所得總額，以其全年左列各類所得合併計算之：．．．
      第三類：薪資所得：凡公、教、軍、警、公私事業職工薪資及提供勞務者之所
      得：一、薪資所得之計算，以在職務上或工作上取得之各種薪資收入為所得額
      。二、前項薪資包括：薪金、俸給、工資、津貼、歲費、獎金、紅利及各種補
      助費。但為雇主之目的，執行職務而支領之差旅費、日支費及加班費不超過規
      定標準者，及依第四條規定免稅之項目，不在此限。」及「納稅義務人應於每
      年五月一日起至五月三十一日止，填具結算申報書，向該管稽徵機關，申報其
      上一年度內構成綜合所得總額或營利事業收入總額之項目及數額，以及有關減
      免，扣除之事實，並應依其全年應納稅額減除暫繳稅額、尚未抵繳之扣繳稅額
      及可扣抵稅額，計算其應納之結算稅額，於申報前自行繳納。」分別為所得稅
      法第二條第一項、第十四條第一項第三類及第七十一條第一項前段所明定。
（二）經查，原告九十年度有薪資所得計九六九、一八六元，超過當年度規定之免稅
      額、標準扣除額及薪資扣除額之合計數，原告未依規定於期限內辦理該年度綜
      合所得稅結算申報，案經被告查獲，乃依據查得之資料核定其綜合所得總額為
      九六九、一八六元，淨額六七九、一八六元，補徵綜合所得稅額五三、０一七
      元等情，為兩造所不爭執，復有被告九十年度綜合所得稅核定通知書、違章案
      件罰鍰繳款書附於原處分卷可憑，洵堪認定。按「個人所得之歸屬年度，依所
      得稅法第十四條及第八十八條規定並參照第七十六條之一第一項之意旨，係以
      實際取得之日期為準，亦即年度綜合所得稅之課徵，僅以已實現之所得為限，
      而不問其所得原因是否發生於該年度。」司法院著有釋字第三七七號解釋。蓋
      所得稅法關於個人所得稅之課徵，乃以個人所得實際取得之日期為準，即所謂
      收付實現制，此就同法第十四條第一項：個人綜合所得總額，以其全年各類所
      得合併計算之；第八十八條第一項：納稅義務人有各類所得者，應由扣繳義務
      人於給付時，依規定之扣繳率或扣繳辦法扣取稅款並繳納之，又第七十六條之
      一第一項對於公司未分配盈餘歸戶，按其歸戶年度稅率課徵所得稅，而不問其
      實際取得日期之例外規定，對照以觀，甚為明顯。是故個人綜合所得稅之課徵
      係以年度所得之實現與否為準，凡已收取現金或替代現金之報償均為核課對象
      （司法院釋字第三七七號解釋理由書參照）。本件原告九十年度既有取自內政
      部警政署保安警察第五總隊薪資所得九六九、一八六元，則被告依查得資料歸
      課原告綜合所得稅，補徵稅額五三、０一七元，揆諸首揭規定及說明，自無違
      誤。
三、罰鍰部分：
（一）按「納稅義務人未依本法規定自行辦理結算申報，而經稽徵機關調查，發現有
      依本法規定課稅之所得額者，除依法核定補徵應納稅額外，應照補徵稅額，處
      三倍以下罰鍰。」為所得稅法第一百十條第二項所明定。
（二）經查，本件原告九十年度有薪資所得計九六九、一八六元，已超過當年度規定
      之免稅額、標準扣除額及薪資扣除額之合計數，又未依規定期限內辦理該年度
      綜合所得稅結算申報，被告除依查得之資料核定補徵綜合所得稅額五三、０一
      七元外，並以原告未依限辦理所得稅結算申報，按補稅額五三、０一七元處０
      ．四倍之罰鍰計二一、二００元（計至百元止）之事實，亦有被告九十二年八
      月六日九十二年度財高國稅法違字第一００九二００一六二０號處分書附於原
      處分卷足稽。原告不服，主張被告未依行政程序法規定通知並讓其陳述意見，
      所作處分應為無效；又行政處分應符合比例原則，本件核定補徵本稅額為五三
      、０一七元，竟遭處０．四倍罰鍰計二一、二００元（計至百元止），不符合
      比例原則云云，資為爭議。惟按財政部頒發之「稅務違章案件裁罰金額或倍數
      參考表」係行政規則之一種，乃財稅主管機關基於使其下級辦理裁罰機關對違
      章案件之裁罰金額或倍數有一客觀之標準可資參考，避免專斷或有輕重之差別
      待遇，僅就執行母法之細節性、技術性事項加以具體明確規定，尚未逾越立法
      裁量範圍。且按行政裁量事項，若無逾越權限或濫用權力情事，應非行政法院
      所得審究之範圍（改制前行政法院八十年度判字第四三二號判決參照）。蓋法
      律既許可行政機關有選擇或判斷之自由，則其所作成之處置，在法律上之評價
      均屬相同，除因裁量瑕疵之情形，已影響裁量處分之合法性而構成違法外，僅
      發生適當與否問題，而不構成違法，行政法院係以執行法的監督為職責，自不
      宜行使審查權限。次查行為時財政部發布之「稅務違章案件裁罰金額或倍數參
      考表」，其已審究各種不同之違章情事對公共利益所造成之損害程度，而分別
      訂定不同之裁罰倍數，以為稅捐稽徵機關裁罰之參考。而關於納稅義務人未依
      規定申報所得屬已填報扣免繳憑單之情形，按所漏稅額處以０．四倍罰鍰，此
      亦有前述「稅務違章案件裁罰金額或倍數參考表」可憑。本件原告既未申報屬
      已填報扣免繳憑單之所得，則被告依所漏稅額裁處０．四倍之罰鍰，符合上揭
      「稅務違章案件裁罰金額或倍數參考表」之規定，並屬被告之行政裁量權範圍
      內，並無行政訴訟法第四條第二項逾越權限或濫用權力之違法情事，是原告主
      張本件裁罰倍數過高，有違比例原則云云，並無可採。第按「納稅義務人應於
      每年五月一日起至五月三十一日止，填具結算申報書，向該管稽徵機關，申報
      其上一年度內構成綜合所得總額或營利事業收入總額之項目及數額，以及有關
      減免，扣除之事實，並應依其全年應納稅額減除暫繳稅額、尚未抵繳之扣繳稅
      額及可扣抵稅額，計算其應納之結算稅額，於申報前自行繳納。」前揭所得稅
      法第七十一條第一項前段所規定甚明，準此，被告自無告知原告應申報之義務
      。又「行政機關作成限制或剝奪人民自由或權利之行政處分前，除已依第三十
      九條規定，通知處分相對人陳述意見，或決定舉行聽證者外，應給予該處分相
      對人陳述意見之機會。但法規另有規定者，從其規定。」及「有下列各款情形
      之一者，行政機關得不給予陳述意見之機會：．．．五、行政處分所根據之事
      實，客觀上明白足以確認者。」分別為行政程序法第一百零二條及第一百零三
      條第五款所明定。本案裁罰處分係因原告九十年度有薪資所得，已超過當年度
      免稅額及扣除額之合計數，而未依規定辦理綜合所得稅申報，該未申報之事實
      ，於客觀上得基於扣繳憑單即可明白確認，揆諸上開規定，被告逕予裁罰處分
      ，於法並無不合，原告猶執前詞而予爭執，洵無可採。
四、綜上所述，被告所為之處分，核無違誤；訴願決定予以維持，亦無不合。本件原
    告之訴為無理由，應予駁回，並不經言詞辯論為之。
據上論結，本件原告之訴為無理由，依行政訴訟法第二百三十六條、第二百三十三條
第一項、第一百九十五條第一項後段、第九十八條第三項前段，判決如主文。
中　　　華　　　民　　　國    九十三　　年　  　五　　　月　　  二十　　日
                              高雄高等行政法院第二庭
     　   　　　　　　　　　　      　    法      官  蘇秋津
右為正本係照原本作成。
如不服本判決，應於送達後二十日內，向本院提出上訴狀並表明上訴理由，如於本判
決宣示後送達前提起上訴者，應於判決送達後二十日內補提上訴理由書（須按他造當
事人人數附繕本）。
提起上訴應預繳送達用雙掛號郵票七份（每份三十四元）。
中　　　華　　　民　　　國    九十三　　年　  　五　　　月　　  二十　　日
                                          法院書記官  陳嬿如
附註：
行政訴訟法第二百三十五條（第一項、第二項）：
對於適用簡易程序之裁判提起上訴或抗告，須經最高行政法院之許可。
前項許可，以訴訟事件所涉及之法律見解具有原則性者為限。
